臺灣橋頭地方法院刑事判決
111年度審訴字第161號
公  訴  人  臺灣橋頭地方檢察署檢察官
被      告  楊淑美


上列被告因詐欺案件，經檢察官提起公訴（111年度偵字第2046
、2366、2487號），嗣被告就被訴事實為有罪之陳述，經本院告
知簡式審判程序之旨，並聽取當事人之意見後，由本院合議庭裁
定改由受命法官獨任進行簡式審判程序，判決如下：
    主  文
楊淑美犯如附表「罪名及宣告刑」欄所示之罪，共伍罪，各處如
附表「罪名及宣告刑」欄所示之刑。應執行有期徒刑壹年。
    事  實
一、楊淑美明知並無販售如附表「預購商品」欄所示物品之真意
    ，竟意圖為自己不法之所有，基於以網際網路對公眾散布而
    詐欺取財之犯意，於民國108年7月16日凌晨0時35分許，以
    其申辦之手機門號0000000000號、電子郵件信箱qsdrhuk000
    0000oo.com.tw及不知情之母親楊陳月霞之國民身分證字號
    ，註冊露天拍賣網站帳號「qsdrhuk1-2」，並將其所有之中
    華郵政股份有限公司帳號00000000000000號帳戶（下稱郵局
    帳戶）作為露天拍賣網站代收帳戶（即PChome支付連虛擬帳
    號0000000000000000號帳戶之對應帳戶）。其後，楊淑美於
    如附表「商品刊登時間」欄所示之時間，在高雄市○○區○○路
    00巷00弄0號之住處內，以網際網路連結至露天拍賣網站，
    刊登代購如附表「預購商品」欄所示物品之不實商品資訊，
    供不特定上網瀏覽露天網站賣場之人均得以瀏覽該不實商品
    資訊，並致林致維、念芝玲、楊玄、張以謙等人（下稱林致
    維等4人）於瀏覽上開不實商品資訊後，均陷於錯誤，而分
    別同意購買，並各於附表「支付時間」欄所示時間，分別以
    信用卡網路付款或轉帳之方式，支付如附表「支付金額」欄
    之金額至郵局帳戶內。嗣林致維等4人遲未收到上開商品，
    發覺受騙而報警處理，始循線查悉上情。
二、案經林致維訴由雲林縣政府警察局臺西分局，念芝玲、楊玄
    訴由桃園市政府警察局龜山分局，張以謙訴由南投縣政府警
    察局南投分局報告臺灣橋頭地方檢察署檢察官偵查起訴。
    理  由
一、上揭事實，業據被告楊淑美於偵訊及本院審理時坦承不諱（
    見偵一卷第101至103頁；本院卷第71頁、第86頁），核與證
    人即告訴人林致維、念芝玲、楊玄、張以謙於警詢中之證述
    情節均大致相符（見警一卷第5至7頁；警二卷第9至11頁；
    偵二卷第21至25頁、第53至55頁），並有露天市集國際資訊
    股份有限公司提供之「qsdrhuk1-2」賣家帳戶資料、被告親
    屬關係圖、被告登入露天拍賣網站之紀錄、被告所申辦手機
    門號0000000000號通聯調閱查詢單、被告使用IP位置通聯調
    閱查詢單、林致維等4人提供露天拍賣網站上向帳號「qsdrh
    uk1-2」賣家購物之網頁交易資料、信用卡交易明細、網路
    銀行轉帳匯款資料、念芝玲與被告間之簡訊對話紀錄翻拍照
    片、露天客服回覆資料、中國信託商業銀行偽冒暨安控規劃
    科簡便行文表檢附念芝玲持卡基本資料、交易明細、楊玄與
    被告間露天通訊軟體對話紀錄翻拍照片、信用卡刷卡資料、
    玉山銀行消費證明書、信用卡交易截圖資料等在卷可稽（見
    警一卷第11至13頁、第17至25頁、第51頁；警二卷第15至21
    頁、第45頁、第71至81頁；偵二卷第33至39頁、第45至51頁
    、第57至61頁、第67頁、第75至83頁），足認被告之任意性
    自白與事實相符，應堪採信。本案事證明確，被告犯行均堪
    認定，均應依法論科。
二、論罪科刑：
　㈠論罪部分
　1.按刑法第339條之4第1項第3款以廣播電視、電子通訊、網際
    網路或其他媒體等傳播工具，對公眾散布而犯詐欺取財罪之
    立法意旨言明：「考量現今以電信、網路等傳播方式，同時
    或長期對社會不特定多數之公眾發送訊息施以詐術，往往造
    成廣大民眾受騙，此一不特定、多數性詐欺行為類型，其侵
    害社會程度及影響層面均較普通詐欺行為嚴重，有加重處罰
    之必要，爰定為第3款之加重處罰事由」。查被告在露天拍
    賣網站上刊登上開不實商品資訊，對公眾散布佯以販售如附
    表「預購商品」欄所示物品之不實訊息，使上網瀏覽該等商
    品之不特定人，均可能因此受騙交付財物，足認係以網際網
    路對公眾散布而犯詐欺取財罪。是核被告所為，均係犯刑法
    339條之4第1項第3款之以網際網路對公眾散布而犯詐欺取財
    罪。
  2.被告如附表所示各次犯行，被害對象不同，施用詐術之時間
    及方式等節有別，顯係基於各別犯意所為，侵害不同告訴人
    之財產法益，是被告所犯如附表所示之5罪間，犯意各別，
    行為互殊，應予分論併罰。
  ㈡按被告構成累犯之事實及應加重其刑之事項，均應由檢察官
    主張並具體指出證明之方法後，經法院踐行調查、辯論程序
    ，方得作為論以累犯及是否加重其刑之裁判基礎。又所謂檢
    察官應就被告構成累犯事實「具體指出證明方法」，係指檢
    察官應於法院調查證據時，提出足以證明被告構成累犯事實
    之前案徒刑執行完畢資料，例如前案確定判決、執行指揮書
    、執行函文、執行完畢（含入監執行或易科罰金或易服社會
    勞動執行完畢、數罪係接續執行或合併執行、有無被撤銷假
    釋情形）文件等相關執行資料，始足當之。至一般附隨在卷
    宗內之被告前案紀錄表，係司法機關相關人員依憑原始資料
    所輸入之前案紀錄，僅提供法官便於瞭解本案與他案是否構
    成同一性或單一性之關聯、被告有無在監在押情狀等情事之
    用，並非被告前案徒刑執行完畢之原始資料或其影本，是檢
    察官單純空泛提出被告前案紀錄表，尚難認已具體指出證明
    方法而謂盡其實質舉證責任(最高法院110年度台上字第5660
    號判決要旨參照)。查起訴書固記載被告前案紀錄認被告構
    成累犯，應依刑法第47條第1項規定加重其刑，然檢察官未
    就被告構成累犯之事實及應加重其刑之事項，提出相關證據
    或具體指出證明之方法，參諸上開判決要旨，本院爰不就被
    告是否構成累犯或加重其刑加以審酌，然被告前案紀錄將作
    為刑法第57條規定之量刑審酌事項。
  ㈢按犯罪之情狀顯可憫恕，認科以最低度刑仍嫌過重者，得酌
    量減輕其刑，刑法第59條定有明文。又按刑法第59條所謂「
    犯罪之情狀」顯可憫恕，與刑法第57條所稱之審酌「一切情
    狀」，二者並非屬截然不同之範圍，於裁判上酌量減輕其刑
    時，本應就犯罪一切情狀（包括刑法第57條所列舉之10款事
    項），予以全盤考量，審酌其犯罪有無可憫恕之事由，以為
    判斷，故適用第59條酌量減輕其刑時，並不排除第57條所列
    舉10款事由之審酌（最高法院108年度台上字第2978號判決
    參照）。查被告利用網際網路對公眾散布不實訊息而詐取財
    物，固屬違法可議，惟被告已將所詐得款項全數返還林致維
    等4人，有被告提出之郵政跨行匯款申請書3份、郵局存款人
    收執聯2紙在卷足憑（見本院卷第91至99頁），可見被告有
    心彌補告訴人所受之損害，更於犯後坦認自己行為失當，尚
    見悔意。本院審酌被告本案犯罪情節、詐得財物之金額，
　　倘對被告處以刑法339條之4第1項第3款規定之法定最低度刑
    有期徒刑1年，實無從與其他相類似案件而分文未賠償被害
    人損害之行為人相區隔，職是本院認以本案情節而論，實有
    情輕法重，客觀上確足以引起一般人之同情，顯有堪可憫恕
    之處，爰就被告本案所犯5罪，均依刑法第59條之規定酌減
    其刑。
　㈣爰審酌被告前已有數次詐欺前科紀錄，有臺灣高等法院被告
    前案紀錄表在卷可參，仍不思循正當管道獲取財物，竟利用
    網際網路對公眾散布不實訊息，而以上揭方法詐取告訴人林
    致維等4人之財物，顯然缺乏法治及尊重他人財產權之觀念
    ，所為誠屬不該；惟念被告犯後始終坦承犯行之態度，已將
    所詐得之款項返還林致維等4人，已如前述，尚知彌補告訴
    人所受之損害，兼衡被告本案犯罪目的、手段、情節、詐得
    之金額及自述高職畢業之教育程度、目前擔任作業員之工作
    狀況、經濟狀況及家庭生活狀況（詳見本院卷第86頁）等一
    切情狀，分別量處如附表「罪名及宣告刑」欄所示之刑。又
    依刑法第41條第1項規定得易科罰金之罪以所犯最重本刑為
    「5年有期徒刑以下之刑」者為限，被告本案所犯為刑法第3
    39條之4第1項第3款之以網際網路對公眾散布而犯詐欺取財
    罪，其法定刑為「7年以下有期徒刑」，並不得易科罰金，
    是被告所犯各罪雖經本院判處有期徒刑6月，依法仍不得諭
    知易科罰金之折算標準，惟仍得依刑法第41條第3項規定請
    求易服社會勞動，併此敘明。
　㈤再審酌被告本案所犯5 罪，均係侵害他人之財產法益，罪質
    相同，並參以各次加重詐欺取財犯行之犯罪時間、所詐得金
    額、其對於法秩序之輕率態度及被告整體犯行之應罰適當性
    等總體情狀，定其應執行之刑如主文所示。
三、沒收：
    查被告本案詐得如附表所示之金額，均為其本案之犯罪所得
    ，然被告均已將詐得之款項返還林致維等4人，已如前述，
    爰不予宣告沒收，併此敘明。
據上論斷，應依刑事訴訟法第273 條之1 第1 項、第299 條第1
項前段，判決如主文。
本案經檢察官黃淑妤提起公訴，檢察官鍾葦怡到庭執行職務。
中　　華　　民　　國　　111 　年　　6 　　月　　6 　　日
                  刑事第四庭    法　官  陳芸葶
以上正本證明與原本無異。
如不服本判決應於收受送達後20日內向本院提出上訴書狀，並應
敘述具體理由；如未敘述上訴理由者，應於上訴期間屆滿後20日
內向本院補提理由書（均須按他造當事人之人數附繕本）「切勿
逕送上級法院」。
中　　華　　民　　國　　111 　年　　6 　　月　　6 　　日
　　　　　　　　　　　　　　　  書記官  鄭珓銘　　
附錄本件論罪科刑法條：
中華民國刑法第339條之4
犯第339條詐欺罪而有下列情形之一者，處1年以上7年以下有期
徒刑，得併科100萬元以下罰金：
一、冒用政府機關或公務員名義犯之。
二、三人以上共同犯之。
三、以廣播電視、電子通訊、網際網路或其他媒體等傳播工具，
    對公眾散布而犯之。
前項之未遂犯罰之。
卷別對照表：
簡稱 卷宗名稱 警一卷 雲林縣政府警察局臺西分局雲警西偵字第1100014469號卷 警二卷 南投縣政府警察局南投分局投警偵字第1100024471號卷 偵一卷 臺灣橋頭地方檢察署111年度偵字第2046卷 偵二卷 臺灣橋頭地方檢察署111年度偵字第2366號卷 本院卷 本院111年度審訴字第161號卷 
附表：
編號 告訴人 刊登商品時間 支付時間 支付金額 (新臺幣) 預購商品 罪名及宣告刑 1 林致維 108年7月16日凌晨0時35分許至109年12月8日上午10時2分許間之某時 109年12月8日上午10時2分許 3,150元 (網路刷卡) 米夏˙涅庫羅泳裝Ver公仔1隻 楊淑美以網際網路對公眾散布而犯詐欺取財罪，處有期徒刑陸月。  2 念芝玲  108年7月16日凌晨0時35分許至110年1月28日下午1時14分許間之某時 110年1月28日下午1時15分許 2,200元 (網路刷卡) ANIPLEX限定Q版公仔1隻 楊淑美以網際網路對公眾散布而犯詐欺取財罪，處有期徒刑陸月。  3  108年7月16日凌晨0時35分許至110年7月30日下午9時許間之某時 110年7月30日下午9時14分許 730元 (轉帳匯款) 天穗之咲稻姬佐久名公仔1隻 楊淑美以網際網路對公眾散布而犯詐欺取財罪，處有期徒刑陸月。  4 楊玄 110年7月14日凌晨0時50分許 110年7月16日凌晨3時33分許 6,500元 (網路刷卡) 香草版本中華羅麗Ver.0809公仔、巧克力版本中華羅麗Ver.0809公仔各1隻 楊淑美以網際網路對公眾散布而犯詐欺取財罪，處有期徒刑陸月。  5 張以謙 110年3月26日凌晨2時21分許  110年4月28日下午1時29分許 1,580元 (網路刷卡) GSC黏土人黑魔導女孩 公仔1隻 楊淑美以網際網路對公眾散布而犯詐欺取財罪，處有期徒刑陸月。